最高法院刑事判決　　　　　　一○○年度台上字第六九○六號
上　訴　人　汪天慈
上列上訴人因違反毒品危害防制條例案件，不服台灣高等法院高
雄分院中華民國一○○年九月十五日第二審判決（一○○年度少
上訴字第六、七號，起訴案號：台灣屏東地方法院檢察署九十九
年度少偵字第一六號、一○○年度少偵字第七號），提起上訴，
本院判決如下：
    主  文
上訴駁回。
    理  由
一、販賣第二級、第三級毒品部分：
按刑事訴訟法第三百七十七條規定，上訴於第三審法院，非以判
決違背法令為理由，不得為之。是提起第三審上訴，應以原判決
違背法令為理由，係屬法定要件。如果上訴理由書狀並未依據卷
內訴訟資料，具體指摘原判決不適用何種法則或如何適用不當，
或所指摘原判決違法情事，顯與法律規定得為第三審上訴理由之
違法情形，不相適合時，均應認其上訴為違背法律上之程式，予
以駁回。上訴人汪天慈上訴意旨略以：(一)本件並未查扣任何搖頭
丸（ＭＤＭＡ）或愷他命，且無任何檢驗報告鑑定係何種毒品，
無證據可證明上訴人販賣第二、三級毒品。卷內亦無蘇淑萍、曹
育豪、蔡虹君、蘇名凱施用搖頭丸經裁定觀察勒戒之尿液檢驗結
果可證明渠四人施用搖頭丸，為原判決所認定。警員僅以毒品檢
驗試劑初步檢驗徐茂宸、莊文杰、許伯豪之尿液，並未送法定鑑
定機關檢驗，警員並無鑑定資格，用試劑也非標準檢驗程序。(二)
上訴人於偵訊時供稱所販賣搖頭丸內含物並非列管毒品，於少年
法庭亦稱販賣之物是「喵喵」，而非搖頭丸，而「喵喵」於民國
九十九年七月二十九日案發之後才列入第三級毒品管制，上訴人
自始即爭執有販賣搖頭丸，不能逕以上訴人或相關十九名證人承
認，即可不憑鑑定報告而認定。本件行動電話通訊監察之時間僅
短短三日，自不足佐證上訴人有自九十八年七、八月起至九十九
年四月間之販賣犯行。本件十九名證人或吸食愷他命而影響其神
智，記憶不如常人，渠等於警詢、原審訊問已時過境遷，衡情自
難確切記憶販賣之時間、地點、次數，且買來毒品早已食用無存
，又無檢驗儀器及技術判斷所購買者確係第二、三級毒品，自難
憑其單一之證述取代通聯紀錄、毒品鑑定報告，遽認上訴人犯行
。上訴人為求交保而自白，別無監聽譯文、毒品或鑑定報告佐證
，原判決採證違法。(三)上訴人為涉世未深之學生，並非大毒梟，
縱有販賣愷他命犯行，僅係同儕間有償轉讓，所得利潤甚微，情
輕法重，原審只因上訴人不撤回即駁回上訴，疏未適用刑法第五
十九條之規定減輕刑期，適用法則不當。(四)上訴人於警詢、偵查
時有供出毒品來源為林哲毅、謝學慶（綽號打火機）、顧忠偉（
綽號小美）、蘇憲忠（綽號廟公）等，因而查獲顧忠偉，業經顧
忠偉於第一審供明，且被起訴判刑，原判決疏未依毒品危害防制
條例第十七條第一項規定減輕刑期，適用法則不當。(五)上訴人有
無營利之意圖，原判決未於判決理由敘明所憑以認定之證據及理
由，自屬理由不備云云。惟查原判決依憑上訴人於偵查及第一審
審理時之自白，證人郭巧慈、涂映竹、莊蓮禧、劉啟明、許伯豪
、蘇淑萍、曹育豪、陳俊諺、楊漢夷、陳慶彤、溫朝程、莊文杰
、列佑苹、陳建綸、林信宏、王瑜琳、蘇名凱、徐茂宸、蔡虹君
之證言，扣案行動電話一支（內含0000000000號ＳＩ
Ｍ卡）及空夾鏈袋五十只，卷附搜索扣押筆錄、扣押物品目錄表
、扣押物品收據，及劉啟明、柳雅文、許伯豪、蘇淑萍、蔡虹君
、徐茂宸之母丁美鈴、列佑苹之通聯調閱查詢單，莊蓮禧之行動
電話基本資料，陳俊達之父陳有財之行動電話基本資料，指認照
片，上訴人所持用行動電話0000000000號與莊蓮禧、
劉啟明、蘇淑萍、列佑苹、林信宏及蘇名凱間之通訊監察譯文，
徐茂宸、莊文杰、許伯豪之尿液初步檢驗報告表，第一審法院九
十九年度少調字第一八三、三三二、三九三、四六九號裁定、九
十九年度少調字第五三八號及一○○年度少調字第二四號裁定、
九十九年度少訴字第十三號判決，林哲毅之台灣高等法院被告前
案紀錄表，屏東縣政府警察局屏東分局偵查報告，屏東縣政府警
察局刑警大隊少年移送書，第一審法院公務電話紀錄，屏東縣政
府警察局屏東分局一○○年四月十二日恆警昌刑字第一○○○○
○五一六三號函等證據資料，資以認定上訴人有原判決事實欄所
記載之犯罪事實，因而維持第一審論處上訴人販賣第三級毒品計
七十三罪，又販賣第二級毒品計七罪（其中一罪係依想像競合犯
之規定，從一重論處）各罪刑之判決，駁回上訴人該等部分在第
二審之上訴，已詳述其依憑之證據及認定之理由。並對於上訴人
矢口否認有何販賣第二級毒品犯行，辯稱：伊雖有於原判決事實
欄一之(六)、(七)、(十二)、(十七)所示時、地，以該等價錢販賣毒品予蘇淑
萍、曹育豪、莊文杰及蘇名凱，惟所交付之物係當時尚未列入管
制之「喵喵」，而非搖頭丸云云。經綜合調查證據之結果，認不
可採，已在判決內詳予指駁，所為論述，核與卷證資料相符，從
形式上觀察，並無違背法令之情形。按認事採證、證據之取捨及
證據證明力之判斷，俱屬事實審法院之職權，苟無違背證據法則
，自不能指為違法。就上訴人販賣第三級毒品部分，依上開證據
如何足認上訴人之自白與事實相符。販賣第二級毒品部分，上訴
人如何多次於警詢、偵查、第一審少年法庭調查及審理時供承：
伊有賣愷他命及搖頭丸，從中賺取價差，每新台幣（下同）二、
三千元賺取十元，因自己吸食毒品，沒有經濟來源，才會販賣等
語，其自白如何與蘇淑萍、曹育豪、莊文杰、蘇名凱、蔡虹君所
供述向上訴人購買搖頭丸之次數、聯絡方式、地點、價格相符，
並有上訴人上述行動電話分別與蘇淑萍、莊文杰、蔡虹君及蘇名
凱聯絡之通聯譯文可佐證，上訴人自白如何與事實相符而堪以採
信。上訴人所辯其所販賣之物係尚未列入管制之「喵喵」云云，
如何係事後卸責之詞，而不足採信，原判決理由均已論述明確，
經核所為論敘與卷內證據資料相符，從形式上觀察並無何採證違
法等情形存在。本件縱未查扣任何愷他命或搖頭丸等毒品，並不
影響於全案情節與判決之本旨。又購毒者莊文杰、蘇淑萍、曹育
豪及蘇名凱等四人之尿液雖均未驗出搖頭丸陽性反應，如何係因
渠等尿液檢體採集送驗之時間，距購買搖頭丸施用之時間少則一
、二個月，多者達一年有餘，原留存於體內之ＭＤＭＡ成分早已
經人體之代謝功能自然代謝體外，自無法再檢驗出ＭＤＭＡ之陽
性反應，如何難據為有利於上訴人之認定，原判決理由亦論述甚
詳。上訴人及其辯護人於原審準備程序時，對於原判決所引用之
證據，均表示同意作為證據，不爭執其證據能力，於原審審判期
日，對於審判長提示尿液初步檢驗報告表，上訴人及其辯護人均
表示無意見（見原審卷一第五五、一一四頁），原判決採為證據
論罪，自無違法。再原判決就上訴人販賣第二、三級毒品，如何
具有營利之意圖，亦在判決理由欄四詳予敘述，並無上訴意旨所
稱理由不備情形。又警方如何在上訴人陳述毒品來源林哲毅、謝
學慶、顧忠偉、蘇憲忠之前，已對林哲毅、陳俊達、顧忠偉之犯
行展開調查，並實施通訊監察，對渠等犯罪如何已有合理之懷疑
，檢警查獲顧忠偉之過程，如何係因警員獲悉顧忠偉有販賣毒品
之事實，乃報請檢察官指揮偵辦，並經數月之通訊監察，而於九
十九年四月二十八日先將上訴人查緝到案，後再前往顧忠偉住處
搜索而查獲全案。謝學慶、蘇憲忠部分，上訴人於警詢時並未提
供該二人之年籍資料供警方調查，且該二人如何迄今並未查獲等
情，原判決均已查明並論述本件並無因上訴人供出毒品來源，因
而查獲其他正犯或共犯情形，未適用毒品危害防制條例第十七條
第一項規定予以減刑，並無不法。又刑之量定與刑法第五十九條
之酌量減輕其刑，係屬事實審法院得依職權自由裁量之事項，茍
已以行為人之責任為基礎，審酌刑法第五十七條各款所列情狀而
未逾法定刑度，即不得遽指為違法。就量刑部分，原判決已說明
審酌刑法第五十七條各款所列情形及量刑之理由，認第一審就販
賣第二、三級毒品部分，量處上訴人如原判決附表所示之刑度，
並無不當，維持第一審之刑度，既未逾法定刑度，又無濫用量刑
權限之情形，縱未適用刑法第五十九條規定，酌量減輕其刑，仍
不得遽指為違法。上訴意旨，核係對原審取捨證據與自由判斷證
據證明力之職權行使及原判決理由已經說明之事項，或就與犯罪
構成事實無關之枝節問題，或就不影響於判決本旨事項再為事實
上之爭辯，徒以自己之說詞，泛指其為違法，並為單純事實上之
爭執，皆非適法之第三審上訴理由，其上訴違背法律上之程式，
應予駁回。
二、轉讓第三級毒品部分：
按最重本刑為三年以下有期徒刑、拘役或專科罰金之罪，經第二
審判決者，不得上訴於第三審法院，刑事訴訟法第三百七十六條
第一款定有明文。本件上訴人不服原審判決提起上訴，並未聲明
為一部上訴，應視為全部上訴。然上訴人所犯轉讓第三級毒品罪
部分，原審依毒品危害防制條例第八條第三項論處罪刑，該罪最
重本刑為有期徒刑三年，依上開說明，既經第二審判決，自不得
上訴於第三審法院。上訴人就此部分一併提起上訴，顯為法所不
許，應予駁回。
據上論結，應依刑事訴訟法第三百九十五條前段，判決如主文。
中    華    民    國  一○○  年   十二   月    八    日
                      最高法院刑事第十一庭
                          審判長法官  黃  正  興  
                                法官  許  錦  印  
                                法官  林  瑞  斌  
                                法官  陳  春  秋  
                                法官  謝  靜  恒  
本件正本證明與原本無異
                                      書  記  官  
中    華    民    國  一○○  年   十二   月   二十   日
                                                     m